臺灣高等法院民事判決　　　　　　　 93年度上更(二)字第141號
上　訴　人　乙○○
訴訟代理人　劉衡慶律師
複　代理人　許佳雯律師
　　　　　　陳盈潔律師
上　訴　人　甲○○
訴訟代理人　楊金順律師
複　代理人　曾朝誠律師
　　　　　　游朝義律師
上列當事人間請求給付工程款事件，兩造對於中華民國87年9月
7日臺灣板橋地方法院86年度訴字第1491號第一審判決分別提起
上訴，經最高法院第二次發回更審，本院於94年8月31日言詞辯
論終結，判決如下：
    主      文
兩造上訴均駁回。
第二審及發回前第三審訴訟費用由上訴人甲○○負擔百分之五十
四，餘由上訴人乙○○負擔。
    事實及理由
一、乙○○起訴主張：其於85年10月8日與甲○○簽訂廢布紗銷
    毀處理爐工程，工程款新台幣（下同）300萬元，其於同年
    12 月間完成窯爐本體定位，於86年2月間試車完成。嗣後，
    應甲○○之要求重新修改窯爐本身及更改設計，致花費修改
    工程款80萬元，而於86年3月3日再訂增補新約。另因窯爐本
    身之構造、品質、規格原係由甲○○向乙○○所指定，而由
    乙○○加以設計規劃，因甲○○對使用者需求量及種類評估
    錯誤，導致窯爐本身不堪負荷，於燃燒數日後不堪負載，乃
    於86年4月25日至5月10日間由乙○○進行窯爐本身之車台磚
    更新工程之修改補強，致又增加工程款100萬元，而此部分
    亦經甲○○同意支付且簽發支票交付乙○○支應；迄今，全
    部工程及修改工程均已竣工且試車完成，而上述工程款總計
    480萬元，甲○○僅給付90萬元，爰依承攬之法律關係，請
    求甲○○給付尚欠尾款390萬元，及自準備書狀繕本送達翌
    日起至清償日止按年息百分之五計算之利息。原審判決甲○
    ○應給付210萬元及自86年10月9日起至清償日止按年息百分
    之五計算之利息，而駁回乙○○其餘之請求。乙○○就其敗
    訴部分提起上訴，求為廢棄原判決對其不利部分，求予改判
    命甲○○再給付180萬元本息，並於本院答辯聲明駁回甲○
    ○之上訴。
二、甲○○則以：乙○○並非本件工程合約之當事人，縱認其為
    當事人，惟兩造間之合約內容為「新建焚化爐工程」而非「
    廢布紗銷毀處理爐工程」，乙○○未依約履行，且施工品質
    不良，致兩造於86年3月3日簽訂增補新約，惟經試燒後，仍
    不斷大量排放黑煙而不符業主億濟股份有限公司（下稱億濟
    公司）之要求，且窯爐因排放黑煙遭桃園縣政府環境保護局
    （下稱桃園縣環保局）依空氣污染防制法告發，並下令限期
    拆除而給付不能，且其於給付遲延中因給付未依債之本旨有
    不能固定溫度與冒黑煙之情形，而有給付不完全情事，是乙
    ○○自須對甲○○負給付遲延並給付不完全之責任，甲○○
    並得同時履行抗辯權，且甲○○得依據合約關於違約金之約
    定主張抵銷，另甲○○亦已支付給乙○○工程款165萬6667
    元等語，資為抗辯。並對原判決其敗訴部分上訴，求為廢棄
    原判決該部分，改判駁回乙○○在原審之訴及假執行之聲請
    。並於本院答辯聲明駁回乙○○之上訴。
三、乙○○主張兩造以總價300萬元簽訂焚化爐工程之承包合約
    ，嗣因修改窯爐工程遂於86年3月3日再簽訂再續前約（即增
    補合約），由甲○○補貼80萬元工程費用等事實，業據提出
    承包合約與再續前約各一紙為證，並為甲○○所不爭執，堪
    信為真實。乙○○另主張已經完成工程施作，惟因甲○○隱
    瞞其與業主陳春華關於垃圾焚化爐之承包約定，卻以廢布紗
    焚化爐工程轉包之，遂有更改窯爐設計再續前約80萬元，及
    更改工程之費用100萬元等情，則為甲○○所否認，並以前
    揭情詞置辯，是本件之爭點為：(一)本件承包合約之當事人
    為兩造個人抑或其二人代表之公司？(二)兩造承包合約所約
    定之工程究係廢布紗銷毀處理爐或垃圾焚化爐？(三)乙○○
    就該承包工程是否已依約完工？是否依債之本旨提出給付？
    (四)乙○○是否得依據86年3月3日簽訂之再續前約請求甲○
    ○給付80萬元工程款？(五)乙○○得否依據86年4月24日所
    謂三方達成協議請求窯爐本身之車台磚等更新工程所增加工
    程款100萬元？茲分述如下。
四、合約當事人部分：
(一)本件承包合約之立約人分別為甲○○、乙○○，有上開承包
    合約書可稽，其上並無任何表明甲○○、乙○○代理或代表
    之字樣，亦無其他有關公司之敘述；參以甲○○為給付定金
    20萬元所簽發之到期日85年11月25日之支票一紙不僅係甲○
    ○以個人名義所開立者，亦經乙○○交付其妻陳詹雪嬌，由
    陳詹雪嬌之戶頭提示，另甲○○於事後工程修改為分擔耐火
    材料價金，亦係以個人名義開立面額15萬6667元之支票一紙
    予承包商林曜彩，有支票影本二紙在卷可憑（見原法院卷第
    21、49頁）；再佐以甲○○於乙○○提出完工之焚化爐後，
    以存證信函向乙○○表示焚化爐未經驗收，且品質有瑕疵等
    情，其內容亦係表達「本人（即甲○○）與乙○○君訂立焚
    化爐承包合約．．．」乙節，亦有桃園府前（21支）郵局存
    證信函第1862號在卷（見本院更一卷三第18頁），乙○○復
    表示工程款係交給其妻處理，不是入公司戶頭等語，亦為甲
    ○○所不爭執（按乙○○雖於本院上字審理中曾稱工程款是
    入公司戶頭，惟其事後已經改稱，且有上開20萬元定金支票
    之正反面影本為證，並為甲○○所不爭執，則其先前主張顯
    與事實不符，應以更一前審中所陳為真，見本院更一卷三92
    年6月13日準備程序筆錄第三頁），足見兩造自簽立承包合
    約、給付定金開始，至施工中途補貼材料費用，乃至焚化爐
    提出後兩造正式之信函往來，均表明兩造係以個人名義簽約
    及履行合約，是乙○○主張合約之當事人是兩造個人，並非
    代表公司名義等語，應可採信。
(二)又自乙○○於86年8月4日以甲○○為相對人聲請支付命令時
    起，直至兩造上訴本院上字審之88年9月20日準備程序之前
    ，歷經二年之訴訟，兩造並均有委任訴訟代理人，不可能對
    於契約當事人之責任不清楚，甲○○不僅對於合約當事人均
    無做任何抗辯，亦進行了第一審之言詞辯論，則其事後改稱
    本件合約是由兩造代表公司所簽訂云云，即不足採信。乙○
    ○雖於本院上字審準備程序中曾答稱：「以機利公司名義承
    包，由我負責簽約」（見本院上字卷二第84頁正面），惟事
    後其訴訟代理人隨即表示兩造都是以個人名義簽約，乙○○
    亦稱：「因原來第一次合約我寫兩造公司，甲○○說不要用
    我的合約，由他寫合約寫個人名義訂約」等語，甲○○亦自
    承：「契約是與乙○○私人訂的，因他在機利公司上班，所
    以寫機利公司就代表是乙○○」、「我是以個人名義與乙○
    ○簽約」、「（為何續前約時寫達江公司？）這是乙○○寫
    的，如果是以公司名義則要蓋公司章，因為沒有蓋公司章，
    我認為是個人」（見本院上字卷二第100頁正、反面，第84
    頁反面），從甲○○上開陳述可見乙○○所言其原係預定由
    兩造代表公司簽約，因甲○○之堅持改以個人名義簽約等語
    ，較為可採。甲○○雖主張合約之簽訂有隱名代理之適用，
    惟乙○○既已表示其係以個人名義簽約，甲○○復表示伊認
    為沒有蓋公司章就是個人，則承包合約上亦僅有兩造之簽名
    ，再續前約內容雖有公司之名稱，惟亦無公司用印，亦有再
    續前約在卷可憑，則對甲○○而言，其顯然並無乙○○是代
    表機利公司簽約之認知，則甲○○事後主張隱名代理即非可
    採。
(三)另甲○○雖用達江公司用紙，以機利公司為對象開立付款單
    （見本院上字卷一第75、76頁），乙○○亦以機利公司用紙
    、以達江公司為對象開立報價單、訂購單（見原法院卷第17
    、18頁），惟甲○○於本院上字審中已稱：「因他（指乙○
    ○）在機利公司上班，所以寫機利公司就代表是乙○○」、
    「公司是我開的，我常在公司內就隨手拿公司紙張來寫」（
    見本院上字卷二第100頁），乙○○則稱：「該公司（指機
    利公司）負責人是我太太陳詹雪嬌」（見本院上字卷二第84
    頁），是以乙○○與機利公司之密切關係，兩造復未明確區
    分公司與個人事宜，而使用公司用紙，參以前 (一)、( 二)
    所述，兩造訂約時之真意應係以個人名義為之，是該估價單
    、付款單縱有公司名稱之記載，亦不足證合約之當事人為公
    司。另乙○○所提出和利起重行吊送窯爐前往現場之單據二
    紙（見原法院卷第19頁），其上雖有「機利鐵工廠」之記載
    ，然此係和利起重行自行記載，既非乙○○所寫，尚不足證
    明本件合約之當事人即為機利公司。是甲○○辯以本件合約
    之當事人並非乙○○與甲○○個人等詞，尚非可採，乙○○
    以甲○○為系爭承攬契約當事人提起本件訴訟，應屬適法。
五、合約之工程標的係垃圾焚化爐抑或廢布紗銷毀處理爐：
    按解釋當事人之契約，應於文義上及理論上詳為推求，不得
    拘泥字面，致失當時立約之真意；又契約應以當事人立約當
    時之真意為準，而真意何在，又應以過去事實及其他一切證
　　據資料為斷定之標準，不能拘泥文字致失真意（最高法院19
    年上字第58、453號判例可資參照）。經查：
(一)本件承包合約中第一條約定之工程名稱為「新建焚化爐」，
    約定工程款為300萬元，而該焚化爐之用途、功能、規格等
    均未於合約中有明確約定，是有關承包工程「新建焚化爐」
    之內容為何，仍應以兩造及億濟公司間有關承包系爭工程之
    詢價、協商及訂約之整體過程為依據，進而探求當事人之真
    意何在。系爭焚化爐工程原係由甲○○向億濟公司承包，再
    由甲○○轉包給乙○○承作，且甲○○對於焚化爐之用料及
    結構並不清楚，業據其當庭陳述屬實，又甲○○與億濟公司
    訂定承包合約前，曾開具估價單給億濟公司，簽約前原是以
    輸送網式焚化爐為估價，惟因網式每三月即需更換一次，後
    雙方協調改為隧道式焚化爐，甲○○並另提估價單給億濟公
    司，兩份工程估價單總額均為740萬2800元。而甲○○與乙
    ○○間之承包工程合約，甲○○辯稱係其於與億濟公司簽約
    前，事先詢問乙○○，乙○○表示其有承作能力後，經甲○
    ○估算從中轉包所可得之利潤，即與乙○○口頭約定，乙○
    ○並未給其估價單及訂購單云云。惟兩造間之承包合約既僅
    有「新建焚化爐」之工程名稱而不見其對該焚化爐型式、規
    格等相關約定，而從系爭合約觀之，又無任何附件附於合約
    之內，衡諸常情，如雙方未就該焚化爐之規格、型式、用途
    等相關事項作一協商及約定，乙○○如何僅憑該承包合約上
    粗略之記載「新建焚化爐」即逕自施工？又如前所述，甲○
    ○既自承對於焚化爐之用料及結構並不清楚，如雙方間未有
    任何類似估價或訂購之單據存在，甲○○如何指示乙○○施
    工？又乙○○施作完成之焚化爐，甲○○如何得知即係雙方
    原先約定之工程？凡此均足以認定甲○○就乙○○未開具估
    價單給伊之抗辯並不足採。是以，乙○○主張其於85年10月
    5 日及10月8日分別開立有關隧道式廢布紗銷毀處理爐工程
    之估價單及訂購單給甲○○，尚堪採信。
(二)又甲○○抗辯報價單及訂購單皆為乙○○製作，而其上日期
    記載「九十五年」，然雙方訂約，即使換成西元計算，亦非
    「九十五年」，故甲○○否認其真正云云。惟本件爭點在於
    系爭工程之焚化爐究為焚燒一般垃圾之用抑或專供銷毀廢布
    紗之用，乙○○出具之估價單及訂購單其上日期雖記載為「
    九十五年」，惟依據經驗法則，顯而易見可認為其係出於筆
    誤，甲○○執此而否認該估價單及訂購單之真正，殊不足採
    。是兩造間所立之承包合約應係廢布紗銷毀處理爐工程。
(三)甲○○於乙○○工程完成後，即以一般家庭之垃圾廢棄物進
    行燃燒，然窯體不堪負荷，並冒出大量黑煙，兩造乃於86年
    3月3日簽立增補合約，約定由乙○○於一星期內完成修改，
    甲○○則補貼80萬元費用，此為兩造所是認，並有增補合約
    書在卷足憑（見原審卷第20頁）。苟甲○○所辯本件承包合
    約係垃圾焚化爐工程為真，則乙○○未依約承作，甲○○儘
    可依承攬之法律規定，請求乙○○修補瑕疵、解約或減少報
    酬，豈有再於86年3月3日簽立增補合約，再補貼高額費用予
    乙○○之理﹖
(四)對於燃燒廢布紗與一般家庭廢棄垃圾之焚化爐，其構造與造
    價是否有差異，台灣區環保設備工業同業公會以94年1月5日
    (94)台設工字第94001號函覆本院稱：「依本會會員之經驗
    ，以一般廢布紗之燃燒，由於其所含水份常低於百分之十，
    故可採用水冷式平台式焚化爐。至於家庭廢棄垃圾之燃燒，
    因其含水量常在百分之四十甚至更高，故須採其他構造較繁
    之爐體，如旋轉式等造價要高出五至十倍的焚化爐。」（見
    本院更二卷二第231頁）。依兩造所訂承包合約書及甲○○
    與陳春華所訂承包合約書記載（見原審卷第15、16頁、本院
    上字卷一第61、62頁），其工程總價前者為300萬元，後者
    為810萬元，兩者相差竟達510萬元，如上開函示，一般家庭
    廢棄垃圾之焚化爐要較廢布紗之焚化爐繁複，造價要高出五
    至十倍，則苟甲○○與陳春華所訂承包合約書係要造一般家
    庭廢棄垃圾之焚化爐，且約定之造價為810萬元，惟甲○○
    卻與億濟公司另一股東高進益謀議，由高進益從中抽取340
    萬元不法利益，而僅以不相當之造價300萬元轉由乙○○承
    包建造，則乙○○如何能以300萬元造出一般家庭廢棄垃圾
    之焚化爐？
(五)甲○○自承其與焚化爐業主訂約前，原以輸送網式焚化爐作
    為估價依據，惟因網式每三個月需更換一次，經與業主億濟
    公司商量後，乃與業主訂為隧道式焚化爐云云（見本院上字
    卷一第50頁）。則其另與乙○○簽約時要求使用台車隧道式
    焚化爐，自與承攬標的物為廢布紗銷毀處理爐或垃圾焚化爐
    無關。故其以要求乙○○使用台車式隧道，而抗辯乙○○承
    攬者即為垃圾焚化爐，即非可採。
(六)證人簡守霖及秦進興於原審證稱：伊等係承作廢布紗銷毀處
    理爐工程中有關鐵工之部分，乙○○曾表示該處理爐是用來
    燒廢布紗，乙○○並將施工圖給證人簡守霖看，證人簡守霖
    亦證稱該爐之設計與燒垃圾之焚化爐不同，而確係用來燒廢
    布紗的等語。證人即億濟公司員工卓燦宏亦於原審證稱：甲
    ○○稱焚化爐是要燒廢布紗的等語（見原審卷第77頁），證
    人即億濟公司負責人陳春華亦於原審證稱：和卓燦宏所述大
    致相同，甲○○當天除了說要燒廢布紗，又補充稱溫度這麼
    高，什麼東西進去都一樣等語（見審卷第77頁），陳春華復
    於本院上字審中證稱：後來焚化爐試燒不成功，有找過他們
    二人到我們億濟公司來談，在我們公司內討論時才知道乙○
    ○主張當初向甲○○承包實是用以燒廢布紗的，但甲○○否
    認，說是燒家庭廢棄物的等語（見本院上字卷一第158頁）
    。又證人即本件焚化爐電工配線工程包工人員楊文松於本院
    上字審中亦證稱：試車時因甲○○載運垃圾來試燒，與乙○
    ○發生爭執，乙○○表示要燒棉紗，為何載垃圾來燒等語（
    見本院上字卷二第8至10頁）。該等證人所證乙○○承攬之
    標的物係廢布紗焚化爐等情，核與上開 (一)至 (五)所述相
    符，應可採信。至於證人謝忠哲、黃金椅雖於本院上字審中
    證稱：其二人曾於86年2月初時依甲○○指派到本件工程現
    場幫忙，並接受乙○○之師傅「阿財」、「阿興」指示施作
    ，過程中曾經聽「阿財」、「阿興」二人提到焚化爐是要燒
    垃圾的云云（見本院上字卷一第106、108頁），惟該二證人
    係甲○○僱用之員工，又係甲○○見簡守霖、秦進興二人於
    原審證述後，始於上訴本院後再聲請訊問者，已有偏頗甲○
    ○之虞，且所述與上開 (一)至 (五)所述不合，亦與證人簡
    守霖、秦進興、卓燦宏、陳春華等所證不符，故證人謝忠哲
    、黃金椅之證言不足採信。
(七)億濟公司股東蔡鎮陽（即蔡登州）告訴甲○○詐欺等案件，
    經本院刑事庭以92年度上易字第974號判決甲○○有期徒形
    六月確定，該判決理由亦認定甲○○向不知情之乙○○表示
     本件工程是打製用來焚燒廢布紗使用之處理爐等情，有該
     判決書影本附卷可稽（見本院更一卷三第104至118頁）。
(八)從而，乙○○主張其承包工程之內容系承作廢布紗銷毀處理
    爐工程等情，應可採信。
六、乙○○就該承包工程是否已依約完工、是否依債之本旨提出
    給付，得否請求甲○○給付工程款：
　  乙○○主張簽約後，於85年12月間完成窯爐本體定位，86
    年2月間試車完成且溫度固定於1200℃，燃燒廢棄物亦無黑
    煙問題，業據其提出租用合力起重行吊卡車之請款單影本、
    存證信函影本、照片十二張為證。甲○○則辯稱：乙○○未
    依約履行且施工有品質不良之情形，且依兩造間承包合約第
    6條約定，乙○○應於85年12月7日完成該焚化爐工程，並且
    必須完工後二個月內試車完畢，否則每逾一日罰款三萬元，
    乙○○自行將「且無黑煙，每逾期一日罰款三萬元」之字句
    刪除，惟乙○○建造之焚化爐並不能達到保證溫度固定於
    1200度且無黑煙，因試車時冒大量黑煙，遭附近居民嚴重抗
    議，致遭桃園縣環保局下令限期拆除，又該項工程係甲○○
    向億濟公司承包後再轉包予乙○○，現因乙○○之延誤工期
    及品質不良，致未能通過億濟公司陳春華之驗收，為有瑕疵
    給付不完全、給付遲延、給付不能云云。經查：
(一)乙○○主張其依約定將窯爐本體於工程完工後，於85年10月
    30日運送窯爐外殼、台車及轉車台等機械至桃園縣大園鄉指
    定現場準備按裝工程，於到達現場時始發現億濟公司之廠房
    鋼架結構只完成不到二分之一，亦無電力可供使用，無法展
    開施工作業，業據其提出運送吊車行之請款單據為證，觀諸
    上開單據，乙○○於10月30日僱請吊車將窯爐外殼送至大園
    鄉，同年12月27日又僱請吊車至大園鄉將爐殼定位，是乙○
    ○將窯爐本體定位時，雖已逾承包合約上之工程期限，惟係
    因億濟公司廠房尚未施工完成，即不可歸責於乙○○之事由
    致未於工程期限內完成給付，自不能令乙○○負遲延責任，
    是甲○○抗辯乙○○給付遲延，依系爭合約第六條「每逾期
    一日罰款三萬元」之約定，以乙○○應給付之違約金與甲○
    ○應給付之工程款主張抵銷云云，要無足採。
(二)甲○○於乙○○工程完成後，即以一般家庭之垃圾廢棄物大
    量進行試燒，致燃燒後冒出大量黑煙，業據證人莊長壽即負
    責送料垃圾至焚化爐燃燒之司機於原審證述屬實，因該焚化
    爐設計原即係供燒廢布紗使用，甲○○將之用以焚燒一般家
    庭垃圾，該處理爐對一般家庭垃圾焚燒結果自無法與專供焚
    燒垃圾廢棄物之焚燒效果相比，致燃燒後冒出大量黑煙，甲
    ○○亦自承其於試車期間即以一般家庭垃圾試燒，是甲○○
    受領乙○○之工作，卻未依原約定之使用方法加以使用，其
　　所產生之大量黑煙，自不能歸責於乙○○。甲○○雖抗辯其
    曾要求乙○○修補之，並於86年3月3日與乙○○達成增補契
    約之新約定云云。惟如乙○○承攬之工作物有瑕疵，甲○○
    自得依民法第493至495條等規定，定相當期間請求甲○○修
    補，如承攬人不於前述期間內修補者，定作人得自行修補，
    並得向承攬人請求償還修補必要之費用；承攬人如不修補瑕
    疵，定作人得解除契約或請求減少報酬；且如因可歸責於承
    攬人之事由，致工作發生瑕疵者，除得請求修補或解除契約
    ，或請求減少報酬外，並得請求損害賠償。如前所述，甲○
    ○抗辯之瑕疵應係其未依約定使用方法使用該焚化爐所致，
    否則，如甲○○於試車期間試燒者為廢布紗而發現承攬工作
    有瑕疵，自得行使上開法律規定之權利，且系爭工程款總額
    為300萬元，苟如甲○○所言該工作確有瑕疵，甲○○竟又
    就增補工程部分同意補貼乙○○達80萬元之譜，乃不合情理
    ，故可知該增補約定乃係系爭合約完工且甲○○受領該工作
    後，為用作焚燒一般家庭垃圾之使用用途，而請求乙○○修
    改窯爐，故該增補約定乃係系爭合約外，雙方所另定之新約
    ，並非乙○○同意就甲○○所辯稱之瑕疵為修補。又該完成
    之焚化爐，燃燒後冒出大量黑煙，而被桃園縣環保局下令限
    期拆除後由億濟公司股東蔡鎮陽（即蔡登州）自行拆除，為
    兩造所不爭執，惟此係因甲○○將乙○○完成之廢布紗焚化
    爐，用以試燒一般家庭垃圾，致燃燒後冒出大量黑煙，致遭
    附近鄰居檢舉後被桃園縣環保局下令限期拆除，故不能歸責
    於乙○○。再證人蔡鎮陽於本院上字審證稱：「溫度有超過
    一千二百度，只是燒垃圾的量無法達到我們要求的量，至於
    有無黑煙，有時有，有時沒有。．．．爐子有溫度計，有超
    過一千二百度」等語（見本院上字卷第54頁正背面），故乙
    ○○主張其完成之焚化爐可達固定1200度，亦可採信。是甲
    ○○上開有瑕疵給付不完全、給付遲延、給付不能等抗辯不
    足採信。兩造間原系爭工程乙○○既已依約完成，甲○○自
    有依約給付承攬報酬工程款300萬元之義務。
(三)乙○○主張甲○○僅給付工程款90萬元，甲○○則抗辯其已
    給付165萬6667元云云。經查，甲○○於原審所提其於乙○
    ○施工期間付款編號１、２、３項工程款金額計90萬元有兌
    現給付，為乙○○所承認；而編號４於86年3月31日之60萬
    元工程款，並未兌現，有乙○○提出之支票及存款不足退票
    理由單影本可證，至於編號５之15萬6667元之支票，如前所
    述，係甲○○交付給證人林曜彩供作乙○○向其購買耐火材
    料之分擔款項，並非其就兩造間廢布紗銷毀處理爐工程款所
    為之給付，是乙○○主張甲○○僅給付工程款90萬元，尚屬
    可採。故其請求甲○○再給付工程款210萬元，應予准許。
七、乙○○是否得依據再續前約請求甲○○給付80萬元工程款：
    如前所述，兩造間於86年3月3日所訂定之增補約定，係該廢
    布紗銷毀處理爐工程完成後，為配合甲○○更改使用用途，
    所另立之一新的承攬契約，該契約內容之真意應係乙○○應
    就該廢布紗銷毀處理爐做一修改工程，使期能符合用作焚燒
    一般家庭垃圾之功能，嗣因乙○○所做之更改工程，經雙方
    及億濟公司工作人員在場進行多次試燒，始終無法達到億濟
    公司所要求燃燒之垃圾頓量數，為兩造所不爭執，該增補契
    約雖約定甲○○應補貼乙○○工程款80萬元，惟因乙○○無
    法完成工作，故其請求甲○○就該增補新約之工程款80萬元
    為給付，為無理由，不應准許。
八、乙○○得否依據86年4月24日所謂三方達成協議請求窯爐本
    身之車台磚等更新工程所增加工程款100萬元：
    乙○○主張雖經修改該焚化爐仍然不堪負荷，需進行台車面
    磚、風車溫度、自動開關更新、線路加固等項工程再次修改
    ，故於86年4月19日停機後進行上述工程之修改工作，致再
    增加修改工程款100萬元，為此，兩造與億濟公司股東高進
　  益於86年4月24日晚間在乙○○住處進行協商，三方同意共
    同分擔此部分修改工程款，故有甲○○簽發上述分擔之修改
    工程款支票15萬6667元當面轉交於林曜彩，並提出支票影本
    一紙為證；惟甲○○則抗辯其間未曾有上述協議，其於協議
    當時並未在場等語。經查，乙○○於停機後所再作之更改工
    程，依其更改工程之項目，應已非原雙方續定之增補新約內
    容，故如三方有此協定，應可認定係另一更新之承攬合約，
    又證人林曜彩證稱：「我是在爐子現場，陳、邱二人也在，
    另還有高進益在場，是乙○○向我買耐火材料，總價含稅共
    49 萬4550元，他們協議平均分擔。甲○○當場開一張15萬
    6667 元的支票。分擔部分之差額，是以現金付我。」（見
    原審卷第76頁），是兩造與億濟公司於86年4月24日確曾有
    過協議，協議地點應在焚化爐現場而非在乙○○住處，惟依
    甲○○開具支票之金額及證人林曜彩證述觀之，所謂三人協
    議平均分擔，應係就乙○○向證人林曜彩購買耐火材料所支
    應之款項，而非更改工程款100萬之部分之分擔約定，是乙
    ○○主張該三方曾就100萬元工程款有分擔約定，尚無法證
    明，是甲○○此部分抗辯應屬可採，乙○○請求甲○○給付
    100萬元之工程款，尚非有據，不應准許。
九、綜上所述，乙○○依承攬之法律關係，請求甲○○給付工程
    款210萬元，及自準備書狀繕本送達之翌日即86年10月9日起
    至清償日止，按週年利率百分之五計算之利息，為有理由，
    應予准許；逾此部分之請求為無理由，不應准許。原判決就
    上開應准許部分為乙○○勝訴之判決，並依兩造聲請准免假
    執行，就不應准許部分駁回乙○○其餘之請求及假執行之聲
    請，尚無不合。兩造各就其敗訴部分上訴，指摘原判決各該
    部分不當，求予廢棄改判，均為無理由，上訴均應予駁回。
十、本件事證已臻明確，兩造其餘攻擊防禦方法及舉證，核與判
    決結果無影響，茲不予一一論列，併此敘明。
十一、結論：本件兩造上訴均為無理由，爰依法判決如主文。
中　　華　　民　　國　  94  　年　  9   月    14　　日
                  民事第十三庭審判長法  官 張宗權
                                    法  官 蕭艿菁
                                    法  官 陳忠行
正本係照原本作成。
如不服本判決，應於收受送達後20日內向本院提出上訴書狀，其
未表明上訴理由者，應於提出上訴後20日內向本院補提理由書狀
（均須按他造當事人之人數附繕本）上訴時應提出委任律師或具
有律師資格之人之委任狀；委任有律師資格者，另應附具律師資
格證書及釋明委任人與受任人有民事訴訟法第466條之一第一項
但書或第二項（詳附註）所定關係之釋明文書影本。
中　　華　　民　　國　　94　　年　　9 　　月　　16　　日
　　　　　　　　　　　　　　　　　　書記官 明祖星
附註：
民事訴訟法第四百六十六條之一（第一項、第二項）：
對於第二審判決上訴，上訴人應委任律師為訴訟代理人。但上訴
人或其他法定代理人具有律師資格者，不在此限。
上訴人之配偶、三親等內之血親、二親等內之姻親，或上訴人為
法人、中央或地方機關時，其所屬專任人員具有律師資格並經法
院認為適當者，亦得為第三審訴訟代理人。
